臺灣臺南地方法院行政訴訟判決
110年度交字第61號
原      告  鄺定凡  
被      告  臺南市政府交通局

代  表  人  王銘德  
上列當事人間交通裁決事件，原告不服被告中華民國110年2月20
日南市交裁字第00-0000C0358號裁決，提起行政訴訟，本院判決
如下：
    主  文
一、原告之訴駁回。
二、訴訟費用新臺幣300元由原告負擔。
    事  實  及  理  由
壹、程序方面：本件因係原告不服被告所為道路交通管理處罰條
    例第8條之裁決而提起之撤銷訴訟，屬行政訴訟法第237條之
    1第1項第1款所稱交通裁決事件，應適用交通裁決事件訴訟
    程序，且本件事證明確，爰依同法第237條之7規定，不經言
    詞辯論，逕行裁判。
貳、實體方面：
一、事實概要：原告於民國107年4月17日11時47分許，駕駛車牌
    號碼000-00號營業小客車（下稱系爭車輛），行經臺南市永
    康區中華路與中華二路口（下稱系爭違規路口），因有行經
    有燈光號誌管制之交岔路口闖紅燈行為，經臺南市政府警察
    局交通警察大隊第三中隊（下稱舉發單位）員警製單舉發；
    嗣後原告於同年9月8日12時39分許，駕駛系爭車輛行經系爭
    違規路口，再次有闖紅燈之行為，復經舉發單位員警製單舉
    發，原告上開2件違反道路交通管理事件，被告除依道路交
    通管理處罰條例第53條第1項規定，各處罰鍰新臺幣（下同
    ）2,700元外，並依同條例第63條第1項第3款規定，各記違
    規點數3點。原告於6個月內違規點數累計共達6點，被告遂
    於110年2月20日依同條例第63條第3項前段規定，裁處吊扣
    駕駛執照1個月，並應參加道路交通安全講習（下稱原處分
    ）。原告不服，遂提起本件行政訴訟。
二、原告起訴主張略以：
  ㈠原告為計程車職業駕駛，於107年9月8日半年內駕駛系爭車輛
    行經系爭違規路口遭新設自動照相機拍攝闖紅燈2次為事實
    ，然原告經成大醫院診斷患有「重度睡眠呼吸中止症」，因
    原告年齡未滿60歲，在職業駕照審驗時，並無此項體格檢查
    ，睡眠中大腦缺氧（僅百分之70），與違規有相當因果關係
    ，基於毒果樹理論及行政罰法第2條第1項、第4項、第7條第
    1項及行政程序法第128條規定，難認原告有違反行政法上之
    義務。原告身為榮民，目前正在高雄榮民總醫院臺南分院積
    極治療中，另目前擔任某幼兒園唯一合格駕駛，沒有職務代
    理人，依訴願法第93條吊扣駕照處分難以回復，且道安講習
    與違規行為無關，基於學童之受教權，不宜貿然吊扣駕照，
    甚至會影響原告之工作權等語。
  ㈡並聲明：原處分撤銷。  
三、被告則答辯以：
  ㈠原告於107年4月17日11時47分許，駕駛系爭車輛行經系爭違
    規路口闖紅燈，嗣後原告於同年9月8日12時39分許，駕駛系
    爭車輛於系爭違規路口再次闖紅燈，2次違規行為分別經警
    製單逕行舉發，違規事證明確，被告據此各裁處罰鍰2,700
    元，並各記違規點數3點。因原告於6個月內違規點數累計共
    計滿6點，故被告乃再裁處原告吊扣駕駛執照1個月，並應參
    加道路交通安全講習，均符合道路交通管理處罰條例第53條
    、第63條第1項及第3項前段、第24條第1項第5款規定。
  ㈡本案原告先後2次闖紅燈違規行為，曾分別向貴院提起行政訴
    訟，並經高雄高等行政法院以108年度交抗字第1號裁定及10
    8年度交上字第69號判決駁回確定在案（如乙證6）；嗣被告
    以108年4月1日、109年2月12日南市交裁字第1080396050號
    及第0000000000號函通知原告於108年5月1日及109年3月13
    日前繳納罰鍰（各2,700元）以及各記違規點數3點（如乙證
    7），原告乃於110年2月20日始至本局辦理分期繳納罰鍰（
    如乙證8）。原告雖所主張其患有重度睡眠呼吸中止症，因
    其年齡未滿60歲，在職業駕照審驗時，並無此項體格檢查，
    睡眠中大腦缺氧（僅百分之70），與違規有相當因果關係云
    云，惟查原告系爭2次闖紅燈違規行為係發生在107年4月17
    日11時47分許及同年9月8日12時39分許，而原告提出之國立
    成功大學醫學院附設醫院中文診斷證明書所載其患有重度睡
    眠呼吸中止症之就診時間為109年9月30日、110年1月14日，
    已距系爭2次闖紅燈行為約2年餘之時間，無法證實兩者間有
    因果關係。又依國立臺灣大學醫學院附設醫院表示，駕駛人
    患有重度睡眠呼吸中止症患者為夜間睡眠時上呼吸道塌陷，
    造成呼吸氣流減少或停止。治療前，可能會有日間嗜睡、注
    意力不集中、高血壓、心律不整、情緒不穩及交通安全問題
    ，故不建議開車或從事相關工作，有臺灣臺北地方法院103
    年度交字第38號判決可參，故本次吊扣處分限制原告駕車，
    可使原告於治療期間暫停駕駛車輛，以避免該疾病造成交通
    事故之發生。
  ㈢按違反道路交通管理事件統一裁罰基準及處理細則第1條及第
    2條規定：「本細則依道路交通管理處罰條例第92條第4項規
    定訂定之。」、「（第1項）處理違反道路交通管理事件之
    程序及統一裁罰基準，依本細則之規定辦理。（第2項）前
    項統一裁罰基準，如附件違反道路交通管理事件統一裁罰基
    準表。」，上開規定係基於母法道路交通管理處罰條例第92
    條第4項、第5項規定授權訂定之法規命令，參考「車輛大小
    」、「違規次數」、「違規程度」、「違規地點」、「所生
    影響」、「違反情節」等要素擇一或兼採而為分級處罰。本
    案原告不服被告裁處其2次闖紅燈違反道路交通管理處罰條
    例第53條第1項、第63條第1項第3款及第3項前段規定之處分
    業經提起行政訴訟，並經高雄高等行政法院（108年度交抗
    字第1號裁定及108年度交上字第69號判決）駁回確定在案已
    如上述，則被告依上開規定之特定構成要件事實存在，參酌
    違反道路交通管理事件統一裁罰基準表及道路交通駕駛人違
    規記點及汽車違規紀錄作業處理要點規定，除各裁處原告罰
    鍰2,700元及各記違規點數3點外，並應吊扣汽車駕駛執照1
    個月及參加道路交通安全講習，所為係特定法律效果之「羈
    束處分」，即被告並無裁量權限可憑以為替代處罰方式，必
    須依前揭規定之法律效果作成未逾越母法規定之羈束處分。
    且原告於6個月內記滿違規點數達6點以上，代表原告駕駛車
    輛之危險性，法律上地位已達「遭限制駕駛資格」，其行為
    影響道路交通秩序及道路交通安全之維持，致須接受吊扣駕
    駛執照處分，是如不限制原告繼續駕車行駛道路之權利，難
    以實現保障用路人生命、身體及財產安全之目的，已然符合
    前揭吊扣駕駛執照，並應參加道路交通安全講習構成要件，
    被告本件裁決處分，並無違誤。本件原告之訴顯無理由，謹
    請予以駁回，以維法制等語。
  ㈣並聲明：原告之訴駁回。
四、本件爭點：原告之行為是否符合道路交通管理處罰條例第63
    條第3項前段「汽車駕駛人在六個月內違規記點共達六點以
    上」之情形，及是否符合道路交通管理處罰條例第24條第1
    項第5款之情形，而應裁處吊扣駕駛執照一個月及應接受道
    路交通安全講習？
五、本院的判斷：
  ㈠本件前揭事實概要，除上列爭點外，業經兩造各自陳述在卷
    ，並有被告提出如附表所示之證據資料在卷可查（本院卷第
    87-131頁），堪認屬實。
  ㈡按「汽車駕駛人，行經有燈光號誌管制之交岔路口闖紅燈者
    ，處新臺幣1,800元以上5,400元以下罰鍰。」、「（第1項
    ）汽車駕駛人有下列各款所列條款之一者，除依原條款處罰
    鍰外，並予記點：三、有……第53條……情形之一者，各記違規
    點數3點。（第3項）汽車駕駛人在6個月內，違規記點共達6
    點以上者，吊扣駕駛執照1個月；……。」、「汽車駕駛人，
    有下列情形之一者，應接受道路交通安全講習：五、依第63
    條第3項前段規定受吊扣駕駛執照處分。」，道路交通管理
    處罰條例第53條第1項、第63條第1項第3款、第3項及第24條
    第1項第5款分別定有明文。
  ㈢原告於107年4月17日駕駛545-P8號營業小客車，因違反道路
    交通管理處罰條例第53條第1項規定（闖紅燈）遭警舉發；
    又於同年9月8日駕駛同一汽車，違反同條例第53條第1規項
    定（闖紅燈）遭警舉發，以上2案之裁決，均經原告先前提
    起撤銷訴訟而經裁判駁回確定，此2次違規事實已確定無訛
    ，原告並於110年2月20日至被告辦理分期繳納罰鍰。觀之原
    告上開二違規行為，分別係於107年4月17日及同年9月8日，
    自屬於在6個月內違規記點已達6點以上之情形，依道路交通
    管理處罰條例第63條第3項及第24條第1項第5款之規定，被
    告以原處分對原告裁處吊扣駕駛執照1個月，並應參加道路
    交通安全講習，於法有據，並無違誤。
  ㈣末按行政訴訟法第136條規定，行政訴訟程序準用民事訴訟法
    第277條舉證責任分配原則，而依民事訴訟法第277條規定：
    「當事人主張有利於己之事實者，就其事實有舉證之責。」
    ，是道路交通管理處罰條例科處行政罰事件，依據上開舉證
    責任分配法則，固應先由行政機關就其業已履踐相關正當法
    律程序，以及人民應受處罰之客觀違反法令行為，負證明之
    責，惟原告就行政機關已為相當證明之前開事項，若主張欠
    缺主觀歸責條件或為其他抗辯，亦須就其所辯提出反證，然
    查原告並未舉證證明其於107年間闖紅燈之違規行為，與原
    告嗣於相隔2年多後之109年9月30日、110年1月14日始診斷
    患有重度睡眠呼吸中止症間，有何因果關係之存在，亦無提
    出其他證據以實其說或供本院調查，是以，本院自難為對原
    告有利之認定。原告所執上開主張，即非可採。
  ㈤綜上所述，原告前開2次闖紅燈之違規行為，既經各處罰鍰2,
    700元（原告已辦理分期繳納）並各記違規點數3點確定無訛
    ，則顯見原告已符合於6個月內違規點數累計共計達6點之事
    實明確，是被告據此依前開規定裁處原告吊扣駕駛執照1個
    月，並應參加道路交通安全講習，自屬合法，原告訴請撤銷
    原處分，為無理由，應予駁回。
六、本件判決基礎已經明確，兩造其餘之攻擊防禦方法及訴訟資
    料經本院斟酌後，核與判決結果不生影響，無一一論述的必
    要，併予說明。
七、本件第一審裁判費為300元，應由敗訴之原告負擔，爰確定
    第一審訴訟費用額如主文第2項所示。
八、據上論結，本件原告之訴為無理由，依行政訴訟法第237條
    之8第1項、第98條第1項前段，判決如主文。
中　　華　　民　　國　　110 　年　　5 　　月　　18　　日
                  行政訴訟庭　法　官　黃聖涵
上為正本係照原本作成。
如不服本判決，應於判決送達後20日內，向本院提出上訴狀並表
明上訴理由（原判決所違背之法令及其具體內容或依訴訟資料可
認為原判決有違背法令的具體事實），其未載明上訴理由者，應
於提出上訴後20日內向本院補提理由書（上訴狀及上訴理由書均
須按他造人數附繕本，如未按期補提上訴理由書，則逕予駁回上
訴），並應繳納上訴裁判費新臺幣750元。
中　　華　　民　　國　　110 　年　　5 　　月　　19　　日
                              書記官　謝明達
　　　　　　　　　　　　　　　
附表：
證據編號        證據名稱或內容   甲證1 臺南市政府交通局110 年2 月20日南市交裁字第00-0000C0358號違反道路交通管理事件裁決書影本1份   甲證2 原告110 年1 月14日國立成功大學醫學院附設醫院中文診斷證明書影本1份   乙證1 臺南市政府警察局交通警察大隊南市警交字第SK0000000 號舉發違反道路交通管理事件通知單及送達證書影本各1份   乙證2 臺南市政府警察局交通警察大隊南市警交字第SK0000000 號舉發違反道路交通管理事件通知單及送達證書影本各1份   乙證3 臺南市政府交通局107 年8 月9日南市交裁字第78-SK0000000號違反道路交通管理事件裁決書及送達證書影本各1份   乙證4 臺南市政府交通局107 年12月28日南市交裁字第78-SK0000000號違反道路交通管理事件裁決書及送達證書影本各1份   乙證5 即本件撤銷標的之原處分 臺南市政府交通局110 年2 月20日南市交裁字第00-0000C0358號違反道路交通管理事件裁決書及送達證書影本各1份   乙證6 臺灣臺南地方法院107 年度交字第135 號裁定及108 年度交字第3 號判決、高雄高等行政法院108 年度交抗字第1 號裁定及108年度交上字第69號判決影本各1份   乙證7 臺南市政府交通局108 年4 月1日南市交裁字第1080396050號函、109 年2 月12日南市交裁字第0000000000號函及送達證書影本各1份   乙證8 違規罰鍰分期付款繳納（申請）同意書1份   乙證9 汽車駕駛人基本資料、違規歷史及汽車記點查詢報表各1份